【裁判字號】    90,抗,369
【裁判日期】    900828
【裁判案由】    妨害名譽
【裁判全文】
臺灣高等法院刑事裁定                                九十年度抗字第三六九號
    抗  告  人
    即  自訴人  黃○○
    被      告  子○○
                乙○○
                Ｄ○○
                Ｎ○○
    未○○
                戌○○
                玄○○
                丁○○
                Ａ○○
                Ｋ○○
                甲○○
                地○○
                庚○○
                Ｐ○○
                Ｌ○○
                Ｊ○○
                丙○○
                Ｇ○○
                Ｔ○○
                宙○○
                亥○○
身分證統一編號：Ｐ二二八五.
                Ｉ○○  女二十.
                        住台北市○○街六００巷一０九號
                        身分證.
                己○○  男三十.
                        住台北市○○街六００巷一０九號
                        身分證.
                Ｓ○○  女三十.
                        住台北市○○街六００巷一０九號
                        身分證.
                天○○  女三十.
                        住台北市○○街六００巷一０九號
                        身分證.
                巳○○  男二十.
                        住台北市○○街六００巷一０九號
                        身分證.
                Ｅ○○  女二十.
                        住台北市○○街六００巷一０九號
                        身分證.
                申○○  男三十.
                        住台北市○○街六００巷一０九號
                        身分證.
                Ｃ○○  女三十.
                        住台北市○○街六００巷一０九號
                        身分證.
                黃國祐  男二十.
                        住台北市○○街六００巷一０九號
                        身分證.
                Ｂ○○  女二十.
                        住台北市○○街六００巷一０九號
                        身分證.
                Ｈ○○  男二十.
                        住台北市○○街六００巷一０九號
                        身分證.
                辰○○  男二十.
                        住台北市○○街六００巷一０九號
                        身分證.
                Ｒ○○  女二十.
                        住台北市○○街六００巷一０九號
                        身分證.
                癸○○  男三十.
                        住台北市○○街六００巷一０九號
                        身分證.
                丑○○  女五十.
                        住台北市○○街六００巷一０九號
                        身分證.
                Ｍ○○  男四十.
                        住台北市○○街六００巷一０九號
                        身分證.
                酉○○  女四十.
          住台北市○○街六００巷一０九號
                        身分證.
                Ｏ○○  女三十.
                        住台北市○○街六００巷一０九號
                        身分證.
                午○○  女四十.
                        住台北市○○街六００巷一０九號
                        身分證.
                壬○○  女三十.
                        住台北市○○街六００巷一０九號
                        身分證.
                Ｆ○○  男五十.
                        住台北市○○街六００巷一０九號
                        身分證.
                宇○○  男五十.
                        住台北市○○街六００巷一０九號
                        身分證.
                卯○○  男四十.
                        住台北市○○街六００巷一０九號
                        身分證.
                寅○○  男五十.
                        住台北市○○街六００巷一０九號
                        身分證.
                戊○○  男五十.
                        住台北市○○街六００巷一０九號
                        身分證.
                辛○○  女二十.
                        住台北市○○街六００巷一０九號
                        身分證.
                Ｑ○○  女二十.
                        住台北市○○街六００巷一０九號
                        身分證.
右列抗告人因被告等妨害名譽案件，不服臺灣臺北地方法院中華民國九十年七月三日
九十年度自字第三一六號裁定，提起抗告，本院裁定如左：
    主  文
抗告駁回。
    理  由
一、抗告意旨略以：(一)自訴人所掌握之直接證據固有不足，惟間接證據已頗充分，原
    審對於有利於被告等人之證據加以審酌，對不利之證據卻未一併注意。(二)被告等
    人均為台北市政府建設局動物衛生檢驗所（以下簡稱動檢所）之公務員，依理不
    可能無的放矢，既由動檢所所長林進忠散發新聞稿及附件，則其內容所指摘之人
    必然真有其人。(三)動檢所自民國八十八年七月起至八十九年十二月止，補助各私
    人團體經費計有一百零四單位，其中與動檢所有民、刑或行政訴訟者僅有自訴人
    及沈蓉震小姐。而動檢所所指「假借為流浪犬、貓手術、注射之名，詐取補助款
    」、「已詐領補助款二十七萬四千四百元」者，僅自訴人一人，另公聽會當日出
    席人士僅自訴人曾被動檢所指摘詐欺。(四)依上開間接證據之推理，被告等人所指
    摘者為自訴人之可能性達百分之九十九應屬可信，原審認為被告等人並非指自訴
    人，顯與經驗法則有違。(五)林進忠與被告等人既曾於八十九年十一月七日上午在
    動檢所召開內部會議討論，並共同決議，則如取得會議記錄當不難查知被告等人
    所指為自訴人。原審在未傳訊被告子○○以外之被告等人，又未取得會議記錄，
    顯未盡調查之能事。(六)原審認為林進忠事後於訴訟中所為答辯，不得解為被告等
    人之真意，卻又援引被告子○○之答辯為其餘被告等人之意思，同一裁定有不同
    適用標準，原裁定顯有不當等語。
二、按刑法第三百十條之誹謗罪係以指摘或傳述足以毀損他人名譽之事，為其犯罪構
    成要件，若無從知悉行為人所指為何人，即無足以毀損他人名譽可言。是以該罪
    之行為人必須針對特定人或可得推知之人為之，方足構成（司法院三十七年院解
    字第三八０六號解釋參照）。且誹謗罪之目的在保護他人名譽，若一般人無從得
    知行為人所指之人，該他人名譽即無受毀損之危險，是以所謂行為人所針對之特
    定人或可得推知之人，應就誹謗內容客觀地予以觀察，必須一般人藉誹謗內容即
    得以知悉被誹謗之對象，方足當之，不能以行為人主觀上之認知，作為判斷之標
    準。
三、經查，自訴人指訴被告等人以所屬動檢所名義出具之新聞稿及附件即聲明書、抗
    議書，足以毀損其名譽之內容為「自認為是『大善人』、『愛護動物人士』屢次
    散播似是而非或斷章取義之偏頗言論，藉由召開記者會或隱瞞真相、欺騙民意代
    表舉辦公聽會以擴大事端的方式攻訐本所」、「近來某些自認『大善人』、『愛
    護動物人』，屢次以似是而非或擴大事端之偏頗言論，混淆了社會的視聽」、「
    今天一群假藉『愛心』的『偽善者』用似是而非的言論、斷章取義的文辭抹煞我
    們多年的努力只因我們阻礙他們斂財的機會」。足見上開新聞稿及聲明書、抗議
    書內容並未明白指稱係針對任何團體或個人，而泛指「自認為是大善人、愛護動
    物人士」、「假藉愛心的偽善者」，一般人尚無從由該新聞稿及聲明書、抗議書
    內容得知或可得推知該所謂「自認為是大善人、愛護動物人士」、「假藉愛心的
    偽善者」，究係指何人。
四、次查，動檢所召開內部會議如何討論新聞稿及聲明書、抗議書內容，及發布新聞
    稿及聲明書、抗議書目的、動機，及內心真意係要指摘何人，核屬被告等人主觀
    上之認知，苟未形諸於外，一般人實無從探知其內心世界，即無法參酌被告等人
    之想法，據以得知或推知其所指摘之人，無以產生對該被告等人意欲指摘之人之
    名譽造成毀損之危險。
五、再查，所謂「假借為流浪犬、貓手術、注射之名，詐取補助款」、「已詐領補助
    款二十七萬四千四百元」等情，係動檢所向台灣台北地方法院檢察署對自訴人提
    出告訴之內容，核與散發上開新聞稿及聲明書、抗議書之事無關。又動檢所所長
    林進忠於公聽會結束後，固有自行向記者陳述自訴人涉嫌詐領補助款等情，此經
    動檢所所長林進忠於台灣台北地方法院八十九年度自字第一０二四號誹謗案件中
    供明，並經中時晚報據以報導，有訊問筆錄及八十九年十一月七日中時晚報影本
    在卷可據（見原審卷第十六、二一頁）。然上述言詞為林進忠個人當場自發性之
    言論，自與被告等人無涉。是以上述事項，均不能據以作為上開新聞稿及聲明書
    、抗議書內容係針對自訴人所為之論據。
六、綜上所述，上開新聞稿及聲明書、抗議書之內容，不足以令一般人得知或可得推
    知係針對自訴人所為，依上述說明，尚與刑法第三百十條之犯罪構成要件有間。
    被告等人犯罪嫌疑即為不足。原審依刑事訴訟法第三百二十六條第三項、第二百
    五十二條第十款規定，裁定駁回自訴，即無不合。自訴人抗告意旨仍執前詞，指
    摘原裁定不當，為無理由，應予駁回。
七、據上論結，應依刑事訴訟法第四百十二條，裁定如主文。
中      華      民      國      九十    年      八    月      二十八    日
                              臺灣高等法院刑事第二十庭
                            審判長法  官  葉  麗  霞
                                        法  官  余  來  炎
                                        法  官  李  錦  樑
右正本證明與原本無異。
不得再抗告。
                                        書記官  郭  台  發
中      華      民      國      九十    年      八    月      二十九    日


司法院資訊處製作；財團法人民間司法改革基金會備份。
